【裁判字號】    96,上訴,2235
【裁判日期】    970110
【裁判案由】    違反毒品危害防制條例
【裁判全文】
臺灣高等法院高雄分院刑事判決        96年度上訴字第2235號
上  訴  人  臺灣高雄地方法院檢察署檢察官
被      告  甲○○
                    （現於臺灣高雄戒治所強制戒治中）
指定辯護人  本院公設辯護人于欣潔
上列上訴人因被告違反毒品危害防制條例案件，不服臺灣高雄地
方法院96年度訴字第2778號中華民國96年10月8 日第一審判決（
起訴案號：臺灣高雄地方法院檢察署96年度偵字第15229 號），
提起上訴，本院判決如下：
    主  文
原判決關於販賣第一級毒品暨定執行刑部分均撤銷。
甲○○販賣第一級毒品，處有期徒刑拾伍年；未扣案販毒所得新
臺幣伍佰元，沒收之，如全部或一部不能沒收時，以其財產抵償
之；扣案行動電話壹具（不含門號0000000000號SIM 卡）沒收。
    事  實
一、甲○○（綽號「牛仔」）意圖營利，乃基於販賣第一級毒品
    海洛因之犯意，並以內置門號0000000000號SIM 卡之所有行
    動電話1 具作為販賣第一級毒品海洛因之聯絡工具。民國96
    年5 月6 日或7 日（起訴書誤載為96年5 月中旬）某時，林
    恒隆以門號000000 0000 號行動電話撥打甲○○之上開行動
    電話，向甲○○表示購買價格新台幣（下同）500 元之第一
    級毒品海洛因，並約定在高雄市鼓山區○○○路166 巷口文
    山藥局前交易。其後於同日下午8 時至10時間某時，在上開
    西藥房前，甲○○依約將價格500 元之第一級毒品海洛因交
    付林恒隆，林恒隆同時交付500 元。嗣於96年5 月23日下午
    8 時20分許，在高雄市鼓山區○○○路166 巷口，甲○○經
    警盤查，甲○○當場主動交出所持有各藏放在2 枝截成小段
    之黑色吸管內之第一級毒品海洛因2 小包及內置門號000000
    0000號SIM 卡之所有行動電話1 具，甲○○乃經警帶回高雄
    市政府警察局鼓山分局鼓山派出所詢問調查，復在甲○○座
    位旁及腳底拖鞋上分別查扣各藏放在16枝截成小段之紅、黑
    色吸管內之第一級毒品海洛因1 小包、15小包。同日（96年
    5 月23日）下午10時30分許詢問調查中，因林恒隆再以門號
    0000000000號行動電話撥打甲○○之上開行動電話，經警代
    為接聽，林恒隆即表示購買第一級毒品海洛因，員警乃佯稱
    同意及約定在高雄市鼓山區○○○路166 巷口文山藥局前交
    易，遂查獲林恒隆及查知上情。
二、案經高雄市政府警察局鼓山分局移送臺灣高雄地方法院檢察
    署檢察官偵查起訴
    理  由
一、訊據被告甲○○否認有販賣第一級毒品海洛因犯行，辯稱並
    未販賣第一級毒品海洛因予林恒隆等語。經查：
    (一)林恒隆於96年5 月6 日或7 日某時，以門號0000000000號
      行動電話撥打被告之門號0000000000號行動電話，向被告
      表示購買價格500 元之第一級毒品海洛因，並約定在高雄
      市鼓山區○○○路166 巷口文山藥局前交易，其後於同日
      下午8 時至10時間某時，在上開西藥房前，被告依約將價
      格500 元之第一級毒品海洛因交付林恒隆，林恒隆同時交
      付500 元等事實，業據證人林恒隆在原審結證稱：「（問
      ：毒品洛因是如何來的？）是向被告買的」、「我有打電
      話給被告……」、「我只有說要向他買1 枝500 元」、「
      他（指被告）就叫我去西藥房旁邊的巷子那邊……」、「
       (問：你第1 次向被告購買毒品是何時？）約在96年5 月
      初，因為我5 日領薪水，大約是6 或7 日向被告買毒品」
      、「我不認識被告，但聽別人介紹的時候，好像說被告叫
      『牛仔』……」、「……我第1 次見他（指被告）的面就
      是向他買毒品，第2 次就是警察查到的那1 次」、「 (
      問：被告交給你的毒品是否用夾鏈袋裝的？）被告是用透
      明的塑膠袋，且可以夾起來，夾鏈袋是放在黑色吸管裡面
      」、「我只有向被告購買過1 次毒品，可能是警察局的日
      期我講錯了，實際日期應該是在5 日領薪水之後」、「 (
      問：向被告購買毒品的包裝、吸管是否如警卷第44頁照片
      吸管？）是的」等語明確（見原審卷第98～102 頁）。再
      證人林恒隆證述購買第一級毒品海洛因係藏放在黑色吸管
      內之情，亦與被告遭查獲持有之第一級毒品海洛因18包之
      包裝情形相符，此有扣案第一級毒品海洛因共18包及紅、
      黑色吸管共18小段可佐。
    (二)又證人即警員林裕翔、莊明忠在原審亦均結證稱在派出所
      詢問被告時，被告的行動電話響，經鼓山派出所所長代為
      接聽後，有1 個人稱呼被告「牛仔」及表示要1 管東西，
      經與對方相約見面後，即查獲證人林恒隆等語 (見原審卷
      第90、94頁）。另被告於偵查中復陳述平常朋友稱呼其為
      「天牛」、「阿牛仔」之情在卷 (見偵1 卷第6 頁）。經
      互核以觀，足佐證人林恒隆、林裕翔、莊明忠之證述應可
      信為真正。被告辯稱未販賣第一級毒品海洛因予林恒隆，
      即無可採。
    (三)被告雖否認販賣第一級毒品，因而無從明確查知被告之實
      際獲利。然政府對毒品查緝甚嚴，且販賣毒品之罪刑重大
      ，此為一般人可得而知。倘被告無利可圖，豈有甘冒重責
      而販賣第一級毒品海洛因之理。是被告意圖營利販賣第一
      級毒品海洛因，甚為明白。
    綜上所述，被告販賣第一級毒品海洛因予林恒隆1 次，事證
    明確，犯行堪以認定。
二、核被告所為，係犯毒品危害防制條例第4 條第1 項之販賣第
    一級毒品罪。被告販賣第一級毒品海洛因前持有之低度行為
    ，為販賣第一級毒品海洛因之高度行為所吸收，故不另論罪
    。又被告販賣第一級毒品予他人施用，固戕害他人之身心，
    危害國人健康，但本院斟酌其販毒僅有1 次，販毒之數量不
    多，且販毒所得金額為500 元，與一般所見大規模販毒行為
    ，顯然有別，如對被告量處最輕之法定本刑無期徒刑，誠屬
    法重情輕，客觀上顯然足以引起一般人之同情，衡情尚有可
    憫恕之處，乃依刑法第59條規定予以減輕其法定刑。
三、原審以被告事證明確，予以論罪科刑，固非無見。惟查：(一)
    販賣第一級毒品之法定刑為死刑或無期徒刑，而死刑減輕者
    ，為無期徒刑，無期徒刑減輕者，為20年以下15年以上有期
    徒刑，刑法第64條第2 項及第65條第2 項分別定有明文。原
    審判決就被告販賣第一級毒品罪依法減輕後，判處有期徒刑
    11年，於法即有未合。(二)依刑事訴訟法第169 條規定：「審
    判長預料證人、鑑定人或共同被告於被告前不能自由陳述者
    ，經聽取檢察官及辯護人之意見後，得於其陳述時，命被告
    退庭。但陳述完畢後，應再命被告入庭，告以陳述之要旨，
    並予詰問或對質之機會。」，原審於96年9 月12日審理中詰
    問證人林恒隆時，未經聽取檢察官及辯護人之意見，即於證
    人林恒隆陳述時命被告退庭，其後命被告入庭，亦未告以證
    人林恒隆陳述之要旨 (見原審卷第97、103 頁），均於法有
    違。檢察官上訴意旨以原審判決量刑不當，為有理由，自應
    由本院將原判決關於被告甲○○販賣第一級毒品部分撤銷改
    判。爰審酌被告為圖私利，販賣第一級毒品海洛因，戕害國
    人身心健康，危害社會治安，且行為後否認犯行，惟念及被
    告前未曾犯罪，有被告前案紀錄表在卷足憑，販毒亦僅有1
    次，販毒之數量不多，販毒所得金額僅有500 元等一切情狀
    ，量處如主文所示之刑。扣案行動電話1 支為被告所有，業
    經被告於原審審理中陳述在卷 (見原審卷第111 頁），是扣
    案行動電話既係被告所有，且被告以扣案行動電話內置門號
    0000000000號SIM 卡供聯絡販賣第一級毒品，扣案行動電話
    即應依毒品危害防制條例第19條第1 項之規定宣告沒收。另
    被告販賣第一級毒品所得500 元，屬犯罪所得之財物，亦應
    依毒品危害防制條例第19條第1 項之規定宣告沒收，如全部
    或一部不能沒收時，以被告財產抵償之。至扣案門號000000
    0000號SIM 卡非被告申請，有和信電訊股份有限公司門號基
    本資料查詢在卷可參（見原審卷第36、37頁），復無證據足
    認為被告所有，而扣案第一級毒品海洛因18包及吸管18枝均
    與被告販賣第一級毒品犯行無關，均不在本件宣告沒收。
四、被告持有第一級毒品部分，經原審判決後，未據檢察官上訴
    ，業已確定，附此敘明。
據上論結，應依刑事訴訟法第369 條第1項前段、第364 條、第
299 條第1 項前段，毒品危害防制條例第4 條第1 項、第19條第
1 項，刑法第11條、第59條，判決如主文。
本案經檢察官林敏惠到庭執行職務。
中    華    民    國    97    年    1     月    10    日
                  刑事第八庭    審判長法  官   李炫德
                                      法  官   陳志銘
                                      法  官   郭玫利
以上正本證明與原本無異。
如不服本判決應於收受本判決後10日內向本院提出上訴書狀，其
未敘述上訴理由者，並得於提起上訴後10日內向本院補提理由書
狀（均須按他造當事人之人數附繕本）「切勿逕送上級法院」。
中    華    民    國    97    年    1     月    10    日
                                      書記官   楊茱宜
附錄本件判決論罪科刑法條
毒品危害防制條例第4條第1項：
製造、運輸、販賣第一級毒品者，處死刑或無期徒刑；處無期徒
刑者，得併科新臺幣1,000萬元以下罰金。


司法院資訊處製作；財團法人民間司法改革基金會備份。
